【裁判字號】    98,訴,1448
【裁判日期】    980930
【裁判案由】    違反毒品危害防制條例
【裁判全文】
臺灣彰化地方法院刑事判決              98年度訴字第1448號
公  訴  人  臺灣彰化地方法院檢察署檢察官
被      告  甲○○
上列被告因違反毒品危害防制條例案件，經檢察官提起公訴（98
年度毒偵字第1445號），於本院準備程序中，被告就被訴事實為
有罪之陳述，經裁定改行簡式審判程序，本院判決如下：
    主  文
甲○○施用第一級毒品，累犯，處有期徒刑玖月。扣案殘留海洛
因之殘渣袋參個均沒收銷燬之，注射針筒壹支沒收。
    犯罪事實
一、甲○○前於民國93年間，因施用毒品案件，經本院裁定送觀
    察、勒戒後，因認無繼續施用毒品之傾向，於93年5 月20日
    執行完畢釋放，由臺灣彰化地方法院檢察署檢察官以93年度
    毒偵字第642 、1073號為不起訴處分確定。復於前揭觀察勒
    戒執行完畢釋放後5 年內之96年間，因施用第一級毒品案件
    ，經本院以96年度訴字第1467號判決判處有期徒刑5 月確定
    （第1 案）；且於95年間，因詐欺案件，經臺灣臺中地方法
    院以97年度易字第609 號判決判處有期徒刑1 月又15日確定
    （第2 案），上開第1 、2 案之罪，嗣經臺灣臺中地方法院
    以97年度聲字第1755號裁定合併定應執行有期徒刑6 月確定
    ，甫於97年7 月16日執行完畢。詎其仍未戒除毒癮，復基於
    施用第一級毒品海洛因之犯意，於98年6 月23日中午12時許
    ，在彰化縣彰化市○○路附近某公共廁所內，以將第一級毒
    品海洛因粉末置入注射針筒內加水後，再以針筒注射血管之
    方式，施用第一級毒品海洛因1 次。嗣於98年6 月24日中午
    12時35分許，為警持本院核發之搜索票，至其位於彰化縣和
    美鎮○○里○○路115 號住處執行搜索，並當場扣得注射針
    筒1 支及殘留海洛因之殘渣袋3 個，且經徵得其同意採集尿
    液送驗，結果呈嗎啡陽性反應，始查悉上情。
二、案經彰化縣警察局和美分局報請彰化地方法院檢察署檢察官
    偵查起訴。
    理  由
一、按除被告所犯為死刑、無期徒刑、最輕本刑為3 年以上有期
    徒刑之罪或高等法院管轄第1 審案件者外，於前條第1 項程
    序進行中，被告先就被訴事實為有罪之陳述時，審判長得告
    知被告簡式審判程序之旨，並聽取當事人、代理人、辯護人
    及輔佐人之意見後，裁定進行簡式審判程序；除簡式審判程
    序及簡易程序案件外，第1 審應行合議審判，刑事訴訟法第
    273 條之1 第1 項、第284 條之1 分別定有明文。本件被告
    甲○○所涉係死刑、無期徒刑、最輕本刑為3 年以上有期徒
    刑之罪或高等法院管轄第1 審案件以外之罪，並於本院行準
    備程序時就被訴事實為有罪之陳述，本院合議庭依前揭規定
    ，經評議結果，裁定改由受命法官獨任行簡式審判程序。
二、上開犯罪事實，業據被告甲○○於本院審理時坦承不諱，且
    被告經警採集其尿液送驗結果，確呈嗎啡陽性反應，此有彰
    化縣警察局和美分局應受尿液採驗人尿液檢體採集送驗紀錄
    表及詮昕科技股份有限公司於98年7 月3 日出具之濫用藥物
    尿液檢驗報告各1 紙附卷可稽；又扣案之殘渣袋3 個，經檢
    驗結果，確均殘留海洛因成份無訛，亦有彰化縣警察局和美
    分局查獲毒品危害防制條例案毒品初步鑑驗報告單1 紙在卷
    可參，此外復有注射針筒1 支扣案可資佐證，足徵被告之自
    白確與事實相符，堪以採信。本件事證明確，被告上開犯行
    洵堪認定，應依法論科。
三、按修正毒品危害防制條例就施用毒品者，僅於「初犯」及「
    5年後再犯」二種情形，有其追訴條件之限制，即須於初犯
    經觀察、勒戒或強制戒治釋放後，5年內均無施用毒品之行
    為，始能認其前所實施之觀察、勒戒或強制戒治已足遮斷毒
    癮，而得於5年後再犯時，再予適用初犯之規定，重行觀察
    、勒戒等程序；倘5年內已經再犯，被依法追訴處罰，縱其
    第3 次（或第3 次以上）施用毒品之時間在初犯釋放5 年以
    後，與「5 年後再犯」之情形有別，且因已於「5 年內再犯
    」，顯見其再犯率甚高，原實施觀察、勒戒或強制戒治，已
    無法收其實效，而無5 年戒斷期之存在，自無再經觀察、勒
    戒及強制戒治之必要，應由檢察官逕行起訴，此有最高法院
    95年度臺非字第59、65號判決及95年度第7 次刑事庭會議及
    97年度第5 次刑事庭會議決議意旨足供參照。查本件被告前
    因施用毒品案件，經本院裁定送觀察、勒戒後，因認無繼續
    施用毒品之傾向，於93年5 月20日執行完畢釋放，由臺灣彰
    化地方法院檢察署檢察官以93年度毒偵字第642 、1073號為
    不起訴處分確定。復於前揭觀察勒戒執行完畢釋放後5 年內
    之96年間，因施用第一級毒品案件，經本院以96年度訴字第
    1467號判決判處有期徒刑5 月確定等情，有臺灣彰化地方法
    院檢察署刑案資料查註紀錄表及臺灣高等法院被告前案紀錄
    表各1 份在卷可考，則其再犯本件施用第一級毒品犯行，按
    諸前揭說明，即與5 年後再犯之情形有別，自應逕行追訴。
四、核被告甲○○所為，係犯毒品危害防制條例第10條第1 項之
    施用第一級毒品罪。被告持有第一級毒品進而施用，其持有
    第一級毒品之低度行為，應為其施用第一級毒品之高度行為
    吸收，不另論罪。又被告因施用第一級毒品案件，經本院以
    96年度訴字第1467號判決判處有期徒刑5 月確定（第1 案）
    ；且因詐欺案件，經臺灣臺中地方法院以97年度易字第609
    號判決判處有期徒刑1 月又15日確定（第2 案），上開第1
    、2 案之罪，嗣經臺灣臺中地方法院以97年度聲字第1755號
    裁定合併定應執行有期徒刑6 月確定，甫於97年7 月16日執
    行完畢，此有臺灣高等法院被告前案紀錄表、臺灣彰化地方
    法院檢察署刑案資料查註紀錄表各1 份在卷可憑，其於有期
    徒刑執行完畢後，5 年內故意再犯本件有期徒刑以上之罪，
    為累犯，應依刑法第47條第1 項之規定加重其刑。爰審酌被
    告之素行，及其施用毒品之動機、目的、方法、不知珍惜身
    體、施用毒品所生危害，暨犯後坦承犯行之態度等一切情狀
    ，量處如主文所示之刑，以示懲儆。另扣案殘留海洛因之殘
    渣袋3 個，均係被告裝填海洛因使用，業據被告供明在卷，
    該海洛因殘渣袋3 個與毒品海洛因已無法析離，亦屬第一級
    毒品，應依毒品危害防制條例第18條第1 項前段之規定沒收
    銷燬之；而注射針筒1 支，同屬被告所有，並供其施用毒品
    海洛因所用，亦據被告陳明在卷，爰依刑法第38條第1 項第
    2 款沒收。
據上論斷，應依刑事訴訟法第273 條之1 第1 項、第299 條第1
項前段，毒品危害防制條例第10條第1 項、第18條第1 項前段，
刑法第11條、第47條第1 項、第38條第1 項第2 款，判決如主文
。
本案經檢察官林依成到庭執行職務。
中    華    民    國    98    年    9     月    30    日
                        刑事第七庭    法  官  郭麗萍
以上正本證明與原本無異。
如不服本判決應於收受判決後10日內向本院提出上訴書狀，並應
敘述具體理由；其未敘述上訴理由者，應於上訴期間屆滿後20日
內向本院補提理由書（均須按他造當事人之人數附繕本）「切勿
逕送上級法院」。
中    華    民    國    98    年    9     月    30    日
                                      書記官  吳冠慧
附錄本案論罪科刑法條全文：
毒品危害防制條例第10條
施用第一級毒品者，處 6 月以上 5 年以下有期徒刑。
施用第二級毒品者，處 3 年以下有期徒刑。


司法院資訊處製作；財團法人民間司法改革基金會備份。
